最高法院刑事判決　　　　　　一○○年度台上字第二八八二號
上　訴　人　高振輝
　　　　　　洪顯章
　　　　　　黃漢能
上列上訴人等因違反台灣地區與大陸地區人民關係條例等罪案件
，不服台灣高等法院中華民國九十八年九月二十三日第二審判決
（九十八年度上訴字第二九七一號，起訴案號：台灣板橋地方法
院檢察署九十六年度偵字第八六九九、六九八八號），提起上訴
，本院判決如下：
    主  文
上訴駁回。
    理  由
按刑事訴訟法第三百七十七條規定：上訴於第三審法院，非以判
決違背法令為理由不得為之；是提起第三審上訴，應以原判決違
背法令為理由，係屬法定要件；如果上訴理由書狀並未依據卷內
訴訟資料具體指摘原判決不適用何種法則或如何適用不當，或所
指摘原判決違法情事顯與法律規定得為第三審上訴理由之違法情
形不相適合時，均應認其上訴為違背法律上之程式，予以駁回。
本件原判決維持第一審依想像競合犯之規定，從一重論處上訴人
高振輝、黃漢能共同違反不得使大陸地區人民非法進入台灣地區
罪刑（高振輝處有期徒刑一年六月，減為有期徒刑九月；黃漢能
處有期徒刑一年四月，減為有期徒刑八月）；上訴人高振輝、洪
顯章共同違反不得使大陸地區人民非法進入台灣地區之規定未遂
罪刑（高振輝處有期徒刑一年四月，減為有期徒刑八月；洪顯章
處有期徒刑一年二月，減為有期徒刑七月）之判決，駁回上訴人
等在第二審之上訴，已詳敘其認定所憑之證據及認定之理由；自
形式上觀察，原判決並無違背法令之情形。
一、高振輝上訴部分：
高振輝上訴意旨略稱：（一）內政部警政署刑事警察局（下稱刑
事警察局）測謊鑑定之提問與待證事實無關，且就高振輝與李存
雲之通訊監察譯文，原審未加以調查，均無證據能力，遽採為判
決基礎，難謂適法。（二）原審僅提示本案其他被告之陳述並告
以要旨，未踐行共同正犯以證人身分具結及詰問之法定程序即採
為證據；又高振輝曾聲請傳喚李存雲，原判決未說明無須傳喚之
理由，均有調查未盡之違法。（三）高振輝於原審提出匯款資料
以證明與林湘漢之供述不符；且黃漢能於原審供稱由其一人出資
，則是否有合資情形，即有不明，原審均未予調查，且未說明不
採用匯款資料為證據之理由，有調查未盡及判決不備理由之違誤
。（四）高振輝並非實際參與人及主導人，且未獲利，原判決未
說明量刑何以重於同案共犯林湘漢等人，有判決不適用法則之違
法等語。
惟查：原判決依憑調查證據之結果並綜合卷內證據資料，認定上
訴人高振輝有其事實欄所載之共同違反不得使大陸地區人民非法
進入台灣地區之規定既、未遂之犯行，已於理由內詳敘其調查證
據之結果及取捨證據認定之理由。並就高振輝否認犯罪所辯：伊
係因與洪顯章住在一起，所以幫忙向入出國及移民署送件；另林
湘漢與伊前係麒麟飯店同事，因林湘漢不方便外出，故由伊幫忙
送件，當時並不知林湘漢、洪顯章與大陸女子朱小云、李存雲係
假結婚云云，認如何與事實不符而無可採，逐一加以指駁（見原
判決正本第十、十一頁）；經核俱與卷內資料相符，其論斷於法
亦無不合。復按：（一）原判決已於理由甲、證據能力部分(三)(四)
說明高振輝在刑事警察局之測謊鑑定書及高振輝與李存雲之通訊
監察譯文如何具有證據能力之理由（見原判決正本第四、五頁）
；經核於法並無不合。（二）審判期日之訴訟程序，專以審判筆
錄為證，刑事訴訟法第四十七條定有明文。本件原審於民國九十
八年九月九日進行審判程序，業就卷內事證進行調查，且提示相
關證據或告以要旨供高振輝辨明，復經原審審判長訊問高振輝：
「尚有何證據調查？」，經高振輝答稱：「無」；之後並就原判
決所認定之事實，訊問高振輝，復予高振輝辯解及其選任辯護人
為高振輝辯護之機會（見原審卷第九十二至九十六頁）；原審踐
行之訴訟程序並無違誤。上訴意旨(一)(二)無非就原判決已明白論斷
之事項或無違法律規定之程序再事爭執，俱非適法之第三審上訴
理由。（三）原判決依憑黃漢能、洪顯章於偵訊時之部分供述，
已判刑確定之林湘漢之自白，證人朱小云於偵訊時之證述及面談
備忘錄等證據，於理由欄詳敘上訴人與黃漢能合資使朱小云與林
湘漢為假結婚而非法進入台灣地區工作；上訴人復出資介紹洪顯
章至大陸地區與李存雲假結婚，並透過此種途徑使李存雲來台工
作未遂之所憑證據及認定理由（見原判決正本第十三、十四頁）
；經核於法並無不合。且依卷內資料，黃漢能於原審審判長訊問
犯罪事實時亦稱：我大概出了二十萬元（新台幣，下同），那時
講好我先出費用，以後再分攤等語（見原審卷第九十五頁第十四
行以下）；是黃漢能於原審供稱由其一人先出資，以後再分攤，
並無礙其與高振輝係合資之認定。上訴意旨(三)指摘原判決有調查
未盡及判決不備理由之違誤，亦非適法。（四）量刑輕重係屬事
實審法院得依職權自由裁量之事項，茍已斟酌刑法第五十七條所
列情狀而未逾法定刑度，即不得遽指為違法。原判決以行為人之
責任為基礎，審酌高振輝素行、犯罪動機、目的、犯罪手段、對
我國境內治安與社會秩序造成之危害，暨其犯後之態度等刑法第
五十七條所列情狀，維持第一審論處高振輝共同違反不得使大陸
地區人民非法進入台灣地區既、未遂罪，分別量處有期徒刑一年
六月，減為有期徒刑九月；有期徒刑一年四月，減為有期徒刑八
月，並定其應執行刑為有期徒刑一年三月之判決，乃屬事實審職
權之行使，並無違法。上訴意旨(四)指摘原判決對高振輝量刑較同
案共同正犯林湘漢等人為重，有不適用法則之違誤云云，顯與法
律規定得為第三審上訴理由之違法情形不相適合。綜上，應認高
振輝之上訴為違背法律上之程式，予以駁回。
二、黃漢能上訴部分：
黃漢能上訴意旨略稱：黃漢能僅參與謀議，並未參與辦理假結婚
及入出境手續，且已坦承犯行，深表悔悟，原判決未予從輕量刑
，有違公平正義原則等語。
惟查：原判決依憑黃漢能之自白，證人朱小云、林湘漢於警詢、
偵訊中之證述，大陸地區人民入出台灣地區申請書、大陸地區人
民進入台灣地區保證書、財團法人海峽交流基金會證明、公證書
、結婚證明書、委託書及結婚登記申請書等證據資料，於理由欄
詳敘認定上訴人黃漢能有其事實欄所載之共同違反不得使大陸地
區人民非法進入台灣地區規定之犯行之理由；經核其論斷於法並
無不合。復按：量刑輕重係屬事實審法院得依職權自由裁量之事
項，茍已斟酌刑法第五十七條所列情狀而未逾法定刑度，即不得
遽指為違法。原判決以行為人之責任為基礎，審酌黃漢能素行、
犯罪動機、目的、犯罪手段、對我國境內治安與社會秩序造成之
危害，暨其犯後之態度等刑法第五十七條所列情狀，維持第一審
論處黃漢能共同違反不得使大陸地區人民非法進入台灣地區之規
定罪，量處有期徒刑一年四月，減為有期徒刑八月之判決，屬事
實審職權之行使，並無違法。黃漢能上訴意旨無非就原審量刑職
權之適法行使任意指摘，顯與法律規定得為第三審上訴理由之違
法情形不相適合。綜上，應認黃漢能之上訴為違背法律上之程式
，予以駁回。又本院為法律審，黃漢能上訴意旨另請求本院從輕
量刑，本院無從審酌，併此明。
三、洪顯章上訴部分：
洪顯章上訴意旨略稱：（一）洪顯章在刑事警察局之測謊鑑定及
高振輝與李存雲之通訊監察譯文，均無證據能力，遽採為判決基
礎，難謂適法。（二）原審僅提示本案其他被告之陳述並告以要
旨，未踐行共同正犯以證人身分具結及詰問之法定程序即採為證
據；又伊曾聲請傳喚李存雲，原判決未說明無須傳喚之理由，均
有調查未盡之違法。（三）洪顯章犯案未遂，行為惡性應屬輕微
，且無前科，原判決未說明其刑期何以重於林湘漢，自有判決不
適用法則之違法等語。
惟查：原判決依憑調查證據之結果並綜合卷內證據資料，認定上
訴人洪顯章有其事實欄二所載之共同違反不得使大陸地區人民非
法進入台灣地區之規定未遂之犯行，已於理由內詳敘其調查證據
之結果及取捨證據認定之理由。並就洪顯章否認犯罪所辯：伊與
李存雲係真結婚，並非假結婚；偵查錄影光碟內並非其聲音云云
，認如何與事實不符而無可採，逐一加以指駁（見原判決正本第
八至十頁）；經核俱與卷內資料相符，其論斷於法亦無不合。復
按：（一）原判決已於理由甲、證據能力部分(三)(四)說明洪顯章在
刑事警察局之測謊鑑定書及高振輝與李存雲之通訊監察譯文如何
具有證據能力之理由（見原判決正本第四、五頁）；經核其論斷
於法並無不合。（二）審判期日之訴訟程序，專以審判筆錄為證
，刑事訴訟法第四十七條定有明文。本件原審於九十八年九月九
日進行審判程序，業就卷內事證進行調查，且提示相關證據或告
以要旨供上訴人辨明，復經原審審判長訊問洪顯章：「尚有何證
據調查？」，經洪顯章答稱：「無」。之後並就原判決所認定之
事實，訊問洪顯章，復予洪顯章辯解及其選任辯護人為洪顯章辯
護之機會（見原審卷第九十二至九十六頁）；原審踐行之訴訟程
序並無違誤。上訴意旨(一)(二)無非就原判決已明白論斷之事項或無
違法律規定之程序再事爭執，俱非適法之第三審上訴理由。（三
）量刑輕重係屬事實審法院得依職權自由裁量之事項，茍已斟酌
刑法第五十七條所列情狀而未逾法定刑度，即不得遽指為違法。
原判決以行為人之責任為基礎，審酌洪顯章素行、犯罪動機、目
的、犯罪手段、對我國境內治安與社會秩序造成之危害，暨其犯
後之態度等刑法第五十七條所列情狀，維持第一審論處洪顯章共
同違反不得使大陸地區人民非法進入台灣地區未遂罪，量處有期
徒刑一年二月，減為有期徒刑七月之判決，屬事實審職權之行使
，並無違法。上訴意旨(三)指摘原判決對洪顯章量刑較同案共同正
犯林湘漢為重，有不適用法則之違誤云云，顯與法律規定得為第
三審上訴理由之違法情形不相適合。綜上，應認洪顯章之上訴為
違背法律上之程式，予以駁回。
據上論結，應依刑事訴訟法第三百九十五條前段，判決如主文。
中    華    民    國  一○○  年    五    月  二十六  日
                      最高法院刑事第五庭
                          審判長法官  林  永  茂  
                                法官  蘇  振  堂  
                                法官  林  立  華  
                                法官  蔡  國  在  
                                法官  陳  春  秋  
本件正本證明與原本無異
                                      書  記  官  
中    華    民    國  一○○  年    五    月  三十一  日
                                                     ｍ